【裁判字號】    97,易,845
【裁判日期】    971016
【裁判案由】    違反毒品危害防制條例
【裁判全文】
臺灣屏東地方法院刑事判決               97年度易字第845號
公  訴  人  臺灣屏東地方法院檢察署檢察官
被      告  甲○○
                      號
                    （現另案於臺灣屏東監獄執行中）
上列被告因違反毒品危害防制條例案件，經檢察官提起公訴（97
年度毒偵字第1150號），被告於準備程序期日就被訴事實為有罪
之陳述，本院合議庭裁定由受命法官獨任進行簡式審判程序，判
決如下：
    主  文
甲○○施用第二級毒品，累犯，處有期徒刑捌月。
    事  實
一、甲○○曾因施用毒品案件，經裁定送強制戒治後，於民國90
    年10月5 日停止戒治，所餘戒治期間交付保護管束，於91年
    4 月23日保護管束期滿未經撤銷，視為強制戒治期滿。至其
    刑事責任部分，則經臺灣苗栗地方法院以90年度易字第726
    號判決處有期徒刑6 月確定。甲○○另因竊盜案件，經臺灣
    苗栗地方法院以89年度易字第703 號判決處有期徒刑9 月確
    定。嗣上開2 案件，並經臺灣苗栗地方法院以91年度聲字第
    110 號裁定定其應執行刑為有期徒刑1 年2 月確定。甲○○
    於90年10月5 日入監執行，而於91年10月14日縮刑期滿，翌
    日出監。甲○○於上開強制戒治執行完畢後5 年內，仍未戒
    除毒癮，仍有下列施用毒品之犯行：(1)於92年間因施用毒品
    ，經臺灣苗栗地方法院以93年度易字第304 號判決處有期徒
    刑10月確定；(2)於93年間因施用毒品，經臺灣苗栗地方法院
    以94年度易字第61號判決處有期徒刑1 年確定；(3)於95年底
    及96年初因施用毒品，經臺灣苗栗地方法院以96年度易字第
    194 號判決，分別判處有期徒刑6 月、6 月及6 月，並定應
    執行刑為有期徒刑1 年2 月並確定。
二、詎甲○○仍未戒除毒癮，復基於施用第2 級毒品甲基安非他
    命之犯意，於96年6 月4 日晚間6 時30分許，在其苗栗縣苗
    栗市○○路96巷6 號之居住處，以將第2 級毒品甲基安非他
    命置於玻璃球吸食器（未扣案）內燒烤後吸食其煙霧之方式
    ，施用第2 級毒品甲基安非他命1 次。嗣因甲○○為毒品管
    制人口於96年6 月6 日（起訴書誤載為97年6 月6 日）至苗
    栗縣警察局苗栗分局接受採尿送驗，並呈有甲基安非他命陽
    性反應，而悉上情。
三、案經苗栗縣警察局苗栗分局報請臺灣苗栗地方法院檢察署呈
    請臺灣高等法院檢察署檢察長令轉臺灣屏東地方法院檢察署
    檢察官偵查起訴。
    理  由
一、按除被告所犯為死刑、無期徒刑、最輕本刑為3 年以上有期
    徒刑之罪或高等法院管轄第一審案件者外，於法院行準備程
    序進行中，被告先就被訴事實為有罪之陳述時，審判長得告
    知被告簡式審判程序之旨，並聽取當事人、代理人、辯護人
    及輔佐人之意見後，裁定進行簡式審判程序，刑事訴訟法第
    273 條之1 第1 項定有明文，本件被告所為係犯死刑、無期
    徒刑、最輕本刑為3 年以上有期徒刑以外之罪，其於準備程
    序中就被訴事實為有罪之陳述，經法官告知簡式審判程序之
    旨，並聽取公訴人、被告之意見後，本院合議庭乃裁定由受
    命法官獨任進行簡式審判程序，合先敘明。又簡式審判程序
    之證據調查，不受刑事訴訟法第159 條第1 項、第161 條之
    2 、第161 條之3 、第163 條之1 及第164 條至第170 條規
    定之限制，刑事訴訟法第273 條之2 亦定有明文，故本件審
    理依該規定，亦排除嚴格證據調查，併予敘明。
二、上揭事實，業據被告甲○○於警詢及本院審理時均坦承不諱
    （見臺灣苗栗地方法院檢察署97年度毒偵字第524 號卷第4
    頁至第6 頁、本院卷第40頁反面、第45頁反面至第46頁）；
    另被告經採尿送驗結果，確呈甲基安非他命陽性反應，此有
    中山醫學大學附設醫院檢驗科藥物檢測中心於96年6 月21日
    出具之檢驗報告3 紙（見上開偵卷第25頁至第27頁）、苗栗
    縣警察局苗栗採尿室毒品人口到場採尿名冊1 紙（見上開偵
    卷第28頁）、濫用藥物尿液檢驗監管紀錄表3 紙（見上開偵
    卷第29頁至第31頁）在卷可按。是被告上開自白核與事實相
    符，堪以採信。本件事證明確，被告犯行洵堪認定，自應依
    法論科。
三、按毒品危害防制條例於92年7 月9 日修正公布，自93年1 月
    9 日施行，其中第20條、第23條將施用毒品之刑事處遇程序
    ，區分為「初犯」及「5 年內再犯」、「5 年後再犯」。依
    其立法理由之說明：「初犯」，經觀察、勒戒或強制戒治後
    ，應為不起訴處分或不付審理之裁定；經觀察、勒戒或強制
    戒治執行完畢釋放後，「5 年內再犯」者，因其再犯率甚高
    ，原實施之觀察、勒戒及強制戒治既已無法收其實效，爰依
    法追訴或裁定交付審理。至於經觀察、勒戒或強制戒治執行
    完畢釋放後，「5 年後再犯」者，前所實施之觀察、勒戒或
    強制戒治已足以遮斷其施用毒品之毒癮，為期自新及協助其
    斷除毒癮，仍適用「初犯」規定，先經觀察、勒戒或強制戒
    治之程序。從而依修正後之規定，僅限於「初犯」及「5 年
    後再犯」二種情形，始應先經觀察、勒戒或強制戒治程序。
    倘被告於5 年內已再犯，經依法追訴處罰，縱其第3 次（或
    第3 次以上）再度施用毒品之時間，在初犯經觀察、勒戒或
    強制戒治執行完畢釋放5 年以後，已不合於「5 年後再犯」
    之規定，且因已於「5 年內再犯」，顯見其再犯率甚高，原
    實施觀察、勒戒或強制戒治，已無法收其實效，即應依該條
    例第10條處罰，最高法院95年度第7 次刑事庭會議決議意旨
    可資參照。本件被告甲○○如事實欄第一部分所示，曾因施
    用毒品案件，經裁定送強制戒治後，於民國90年10月5 日停
    止戒治，所餘戒治期間交付保護管束，於91年4 月23日保護
    管束期滿未經撤銷，視為強制戒治期滿，復又於強制戒治執
    行完畢後5 年內數度因施用毒品，經判處徒刑確定等情，有
    臺灣高等法院被告前案記錄表（見本院卷第5 頁至第31頁）
    在卷可按，則被告本件施用第二級毒品犯行，雖係在上開強
    制戒治執行完畢後5 年後所為，然被告在強制戒治執行完畢
    後5 年內曾有施用毒品犯罪之前科紀錄，縱被告本件施用毒
    品犯行之犯罪時間係在強制戒治執行完畢後5 年後，揆諸上
    開決議意旨，仍得依法追訴、處罰。
四、查甲基安非他命係屬毒品危害防制條例第2 條第2 項第2 款
    所規定之第二級毒品，故核被告所為係犯毒品危害防制條例
    第10條第2 項之施用第二級毒品罪。被告非法持有第二級毒
    品安非他命之低度行為，已為其進而施用之高度行為所吸收
    ，故不另論罪。又被告有如事實欄第一部分所示之論罪科刑
    執行情形，其於5 年以內故意再犯本件有期徒刑以上之施用
    第二級毒品罪，為累犯，應依刑法第47條第1 項加重其刑。
    爰審酌被告前曾因施用毒品案件，經強制戒治後，仍再犯本
    件之罪，足見其毫無悔意，戒癮之意志力甚為薄弱，惟念及
    其施用毒品之犯行，在本質上乃屬戕害自身身心健康之行為
    ，且能坦承犯行，犯罪後之態度良好等一切情狀，量處如主
    文所示之刑，以資懲儆。公訴人雖就被告本件犯行，具體求
    刑有期徒刑1 年，惟本院認量處如主文之刑為妥適，公訴人
    之求刑，核屬過重，附此敘明。
據上論斷，應依刑事訴訟法第273 條之1 第1 項、第299 條第1
項前段，毒品危害防制條例第10條第2 項，刑法第11條前段、第
47 條第1 項，判決如主文。
本案經檢察官李侑姿到庭執行職務
中    華    民    國    97    年    10    月    16    日
                  刑事第五庭    法  官  程士傑
以上正本證明與原本無異。
如不服本判決應於收受本判決送達後10日內向本院提出上訴書狀
，其未敘述上訴理由者，應於上訴期間屆滿後20日內向本院補提
理由書狀（均須按他造當事人之人數附繕本）「切勿逕送上級法
院」
中    華    民    國    97    年    10    月    16    日
                                書記官  孫秀桃
附錄論罪科刑法條：
毒品危害防制條例第10條第2項
施用第二級毒品者，處 3 年以下有期徒刑。


司法院資訊處製作；財團法人民間司法改革基金會備份。
